【裁判字號】    99,台上,5346
【裁判日期】    990826
【裁判案由】    違反毒品危害防制條例
【裁判全文】
最高法院刑事判決            九十九年度台上字第五三四六號
上  訴  人  甲○○
選任辯護人  詹德柱律師
上  訴  人  乙○○原名劉萬寧.
選任辯護人  葉鞠萱律師
上列上訴人等因違反毒品危害防制條例案件，不服台灣高等法院
中華民國九十九年六月二十三日第二審更審判決（九十九年度上
更(二)字第一○三號，起訴案號：台灣板橋地方法院檢察署九十六
年度偵字第二八二九九號），提起上訴，本院判決如下：
    主  文
上訴駁回。
    理  由
按刑事訴訟法第三百七十七條規定，上訴於第三審法院，非以判
決違背法令為理由，不得為之。是提起第三審上訴，應以原判決
違背法令為理由，係屬法定要件。上訴第三審法院之案件，是否
以判決違背法令為上訴理由，應就上訴人之上訴理由書狀加以審
查，如果上訴理由書狀並未依據卷內訴訟資料，具體指摘原判決
不適用何種法則或如何適用不當，或所指摘原判決違法情事，顯
與法律規定得為第三審上訴理由之違法情形，不相適合時，均應
認其上訴為違背法律上之程式，予以駁回。至原判決究有無違法
，與上訴是否以違法為理由係屬二事。本件原判決綜合全案卷證
資料，本於事實審法院之推理作用，認定上訴人甲○○、乙○○
（原名劉萬寧）有其事實欄所載之犯行，因而撤銷第一審關於上
訴人等共同運輸第二級毒品及乙○○販賣第二級毒品部分之科刑
判決，比較行為時及裁判時法律，適用最有利於上訴人等之規定
，改判仍論處上訴人等共同運輸第二級毒品罪刑（均累犯，甲○
○、乙○○依序處有期徒刑八年、八年二月，並均為相關從刑之
宣告）；及乙○○販賣第二級毒品罪刑（累犯，處有期徒刑八年
十月，並為相關從刑之宣告）。已詳敘調查、取捨證據之結果及
憑以認定犯罪事實之心證理由。對於上訴人等否認有上開犯行，
甲○○辯稱：在伊車內所查獲之第二級毒品甲基安非他命係乙○
○帶上車的，乙○○拿上車時，伊不知是毒品，亦非伊從南部運
上來的云云；乙○○辯稱：伊未與甲○○共同運輸毒品，車上毒
品是甲○○的，並非伊帶上車的，甲○○想將責任推給伊；另張
育賓打電話給伊要伊幫忙調毒品，伊向「阿和」調貨給他，並未
賺錢云云，經綜合調查證據之結果，認均不可採，亦分別在判決
內詳予指駁，並說明其理由。查證據之取捨，為事實審法院之職
權。證人之陳述有部分前後不符，或相互間有所歧異時，究竟何
者為可採，法院本得依其確信自由判斷，若其基本事實之陳述與
真實性無礙時，仍非不得予以採信，茍未違背經驗法則或論理法
則，即難遽指為違法，非謂一有不符或矛盾，即應認其全部均為
不可採信。從而證人之證言先後縱有差異，事實審法院依憑其等
之供述，斟酌其他證據，本於經驗法則與論理法則，取其認為真
實之一部，作為判決之證據，自屬合法，難謂所認事實與供述證
據之部分不符，即指判決有證據上理由矛盾之違法。本件證人劉
榮志、張育賓所為之先後證述，雖有不一，但原判決已就相關事
證詳加調查論列，復綜合上訴人等及證人楊源發、戚秀國、李建
璋、徐嗣竣、傅世明、紀念君之陳述，卷附扣案毒品照片、蒐證
錄影照片、自願受搜索同意書、內政部警政署刑事警察局民國九
十六年八月十五日刑鑑字第○九六○一一七四一七號鑑定書、九
十六年十二月十二日刑鑑字第○九六○一七九○○六號鑑定書、
台灣板橋地方法院檢察署九十六年十一月十四日板檢榮御聲監（
續）字第○○一七六三號所發通訊監察書、通訊監察譯文、查詢
資料及扣案之甲基安非他命三包（驗前毛重計二○一七．九八公
克，包裝塑膠袋總重約三八．○一公克，取○．二二公克鑑定用
罄，推估驗前總純質淨重約一四二五．五七公克，驗餘淨重計一
四二五．三五公克）、手提紙袋、門號0000000000號
行動電話（含 SIM卡一片）、門號0000000000號行動
電話（含 SIM卡一片）、甲基安非他命十七包（驗前毛重計二六
二．○六公克，驗前淨重計二五一．七八公克，取○．一一公克
鑑定，驗餘淨重計二五一．六七公克）、零錢包、紙袋、手提包
及諾基亞牌一六○○型門號0000000000之行動電話等
證據，參互斟酌判斷，再審酌上訴人等均坦承為行政院海巡署海
岸巡防總局北部地區巡防局北部機動查緝隊（下稱北部機動查緝
隊）會同台北市政府警察局松山分局員警當場查獲，並在甲○○
所駕駛車牌號碼二八七七－NK號自用小客車內扣得甲基安非他命
、手提紙袋、上述0000000000、000000000
0號行動電話；及乙○○坦承有於九十六年七月二十五日晚間在
台北縣永和市福和橋頭便利商店前交付張育賓甲基安非他命七兩
，並收受張育賓交付之新台幣三十三萬元之事實；暨一般民眾普
遍認知毒品之非法交易，向為政府查禁森嚴且重罰不寬貸，衡諸
常情，乙○○倘非有利可圖絕無甘冒被重罰之高度風險而無償為
張育賓調貨之理等情，因而認定上訴人等確有上揭犯行，係合乎
推理、演繹之邏輯規則，尚非原審主觀之推測，核與經驗及論理
法則並不相違背，難認有何採證及證據上理由矛盾之違法情事。
而原判決理由壹、(二)之５業已說明北部機動查緝隊，依海岸巡防
法第四條第一項第三款規定，原有查緝本件之法定權限，況本件
尚有會同台北市政府警察局松山分局司法警察共同偵辦，有卷附
自願受搜索同意書、搜索扣押筆錄足資佐憑，所為搜索、扣押、
偵訊筆錄自有證據能力等詞，要無悖離證據法則情事。上訴人等
恣意主張北部機動查緝隊於本案並無司法警察身分，上述搜索扣
押程序違法，所取得之證據無證據能力云云，顯非適法之第三審
上訴理由。又偵查犯罪機關依法定程序監聽之錄音，如已踐行調
查證據程序，依刑事訴訟法第一百六十五條之一之規定，本得採
為認定犯罪事實之基礎。而依據監聽錄音製作之譯文，因僅為偵
查犯罪機關單方面製作，為該監聽電話錄音之「派生證據」，苟
被告或訴訟關係人對其真實性有爭執，法院固應依上開規定勘驗
該監聽之錄音，踐行調查證據之程序，以確認該監聽錄音譯文與
錄音內容相符而具真實性，然若被告或訴訟關係人對該錄音譯文
內容之真實性並無爭執，或僅對該監聽錄音譯文之證據能力存疑
，法院因直接播放勘驗監聽電話錄音帶有事實上之困難而未勘驗
，逕依同法第一百六十五條之規定，踐行法定調查程序後，採為
認定被告有罪之基礎，亦與證據法則尚無違背。本件通訊監察譯
文確係由該管人員依據台灣板橋地方法院檢察署合法核發之通訊
監察書而為監聽、翻譯及製作譯文（見偵查卷第一三七至一四二
頁），則原判決說明監聽電話錄音帶（或光碟）已無留存，而無
從再為勘驗，然乙○○不否認該監聽譯文內容為真正，且前開譯
文資料，並經第一審及原審之前審歷次審理時提示予上訴人等及
其等辯護人並告以要旨，使其等表示意見，自已踐行合法調查證
據之程序，無礙上訴人等訴訟上之防禦權，自具有證據能力，得
作為證據等旨，即無違法可言。乙○○任意指為違法，亦非得執
為上訴第三審之適法理由。另原審依甲○○之證言及上述通訊監
察譯文等證據，認定乙○○有指示甲○○將「阿達」所交付之甲
基安非他命自屏東運送至台北市交付予乙○○之事實；不能僅因
乙○○未供認有「阿達」其人，而指為違法。乙○○在「判決違
背法令」之外，徒憑己見，據為上訴理由，自非適法。又審判期
日調查之證據，係指與待證事實有重要關係，在客觀上顯有調查
必要性之證據而言，故其範圍並非漫無限制，必其證據與判斷待
證事實之有無，具有關聯性，得據以推翻原判決所確認之事實，
而為不同之認定，若僅係枝節性問題，或所證明之事項已臻明瞭
，當事人聲請調查之證據，僅在延滯訴訟，自均欠缺其調查之必
要性，原審未依聲請為無益之調查，自無違法可言。乙○○於原
審言詞辯論前雖曾聲請傳喚證人徐嗣竣，證明其並未購買該二千
公克左右之扣案毒品等情，惟原判決已敘明不予為無益調查之理
由（見原判決第二○頁）。另乙○○聲請傳喚00000000
00號行動電話申請人是否有叫「阿達」之人，然前開行動電話
申請人未必係實際持用人，且甲○○已陳明不知「阿達」之真實
姓名，亦不知申請人詹秉倫是否即為「阿達」之人，原審因認前
開聲請，亦無調查之必要（見原判決第二○、二一頁），均核無
違法可言。再者，證明同一事實之證據，如有二種以上，而其中
一種之證據縱有違證據法則，然如除去該部分，綜合案內其他證
據，仍應為同一事實之認定者，則原審此項違誤並不影響於判決
，即不得指有調查職責未盡及判決理由不備或矛盾之違法。本件
原判決認定乙○○有本件販賣第二級毒品之犯行，如上所述，並
非專以通訊監察譯文為主要證據，是縱該通訊監察譯文有如乙○
○所指無證據能力之違法，然本件除去該部分證據，綜合案內其
他所有之證據，仍應為同一事實之認定，並不影響於原判決之主
旨，亦不能即認原判決違背法令。乙○○執此指摘，亦非適法之
第三審上訴理由。又量刑之輕重，係屬事實審法院得依職權自由
裁量之事項，苟於量刑時，已以行為人之責任為基礎，並斟酌刑
法第五十七條各款所列情狀，而未逾越法定範圍，又未濫用其職
權，即不得遽指為違法。原審判決就乙○○之犯罪情節，已在事
實欄明白認定，於理由內詳加論斷，並敘明乙○○為累犯，應依
刑法第四十七條之規定，就法定刑為有期徒刑、罰金部分加重其
刑，且說明審酌乙○○正值壯年，不思努力進取，明知甲基安非
他命對於人體有莫大之戕害，竟漠視其危害性而共同為本件之運
輸第二級毒品犯行，若該毒品在施用者間流通，將嚴重危害國民
身心健康及社會風氣，進而敗壞社會治安；另乙○○販賣第二級
毒品供人施用，所為足以擴散毒品並增加施用毒品之人口，戕害
購毒者之身心健康，其犯罪所生社會之危害非輕，暨其犯後未能
坦供犯行，參酌運輸及販賣第二級毒品之數量非少，幸均及時為
警查獲，尚未造成毒害，及乙○○之素行、犯罪動機、手法、教
育程度不高、販賣毒品之次數、數量、所得利益等一切情狀予以
綜合考量，而為刑之量定，既未逾越法定刑度，又未濫用自由裁
量之權限，自難指為違法。再扣案毒品如何應予沒收銷燬；及扣
案零錢包、紙袋及手提包何以不予宣告沒收，亦據原判決於理由
內逐一闡述甚詳。上訴意旨無視於原判決此部分論述，仍執陳詞
，重為爭辯，亦與法律所規定得上訴第三審之理由不相適合。至
原審雖疏未提示行政院海巡署海岸巡防總局北部地區巡防局九十
八年四月二十日台北機字第○九八○○○六八五四號函令上訴人
等表示意見，但因該函文僅載查獲張育賓等違反毒品危害防制條
例案件通訊監察譯文之錄音檔已無留存等旨（見原審更(二)卷第六
二之七頁反面），自非認定本件事實之證據，縱除去此函文，仍
可為相同之認定，顯然於判決無影響，亦不得執為上訴第三審之
理由。其餘上訴意旨，並未依據卷內資料具體指摘原判決有何違
背法令之情形，徒憑己意，或就原判決已有調查說明之事項，或
就原審證據取捨及判斷證據證明力之職權行使，泛指其違法，再
為事實上之爭執，難認係適法上訴第三審之理由。本件上訴為違
背法律上之程式，應予駁回。
據上論結，應依刑事訴訟法第三百九十五條前段，判決如主文。
中    華    民    國  九十九  年    八    月  二十六  日
                      最高法院刑事第二庭
                          審判長法官  莊  登  照
                                法官  陳  世  淙
                                法官  徐  昌  錦
                                法官  許  錦  印
                                法官  吳      燦
本件正本證明與原本無異
                                      書  記  官
中    華    民    國  九十九  年    九    月    一    日
                                                      Ｅ

司法院資訊處製作；財團法人民間司法改革基金會備份。
